臺灣臺北地方法院交通事件裁定　　　　　　　　　九十一年度交聲字第一四二四號
　　原處分機關　台北市交通事件裁決所
　　異　議　人
　　即受處分人　甲○○　女　二十七歲（民國六十四年二月六日生）
右列受處分人因違反道路交通管理處罰條例案件，對於臺北市交通事件裁決所中華民
國九十一年八月一日所為之處分（原處分案號：北市裁三字第裁二二－ＡＢＸ六一一
Ｏ三Ｏ號）聲明異議，本院裁定如左：
        主      文
原處分撤銷。
甲○○汽車駕駛人，行經有燈光號誌管制之交岔路口闖紅燈，處罰鍰新台幣肆仟伍佰
元，並記違規點數參點。
        理      由
一、汽車駕駛人駕駛汽車，應遵守道路交通標誌、標線、號誌之指示，道路交通安全
    規則第九十條前段定有明文。而此所謂「汽車」，指在道路上不依軌道或電力架
    線而以原動機行駛之車輛（包括機器腳踏車），為道路交通安全規則第二條第一
    款所名定；又道路交通標誌標線號誌設置規則第二百零六條第五款第一目規定「
    圓形紅燈」之行車管制號誌係表示禁止車輛通行仟，並不得超越停止線或進入路
    口，如汽車駕駛人，駕車行經有燈光號誌管制之交岔路口闖紅燈者，處新臺幣（
    下同）一千八百元以上五千四百元以下罰鍰並記違規點數三點，道路交通管理處
    罰條例第五十三條及第六十三條第一項第三款亦有處罰規定。又本條例關於車輛
    駕駛人之處罰，如應歸責於車輛所有人者，處車輛所有人，同條例第八十五條第
    三項亦有明文。
二、本件受處分人即異議人甲○○於民國九十一年五月五日十一時三十五分許，騎乘
    其車牌號碼ＧＰＰ－八九七號重型機車，途經臺北市○○路、興隆路二段有設置
    行車管制號誌之交岔路口，欲右轉之際，明知其面對遵行方向之號誌係禁止車輛
    通行，不得超越停止線或進入路口之「圓形紅燈」行車管制號誌，竟不遵守該行
    車管制號誌之指示，逕自駕車闖紅燈超越停止線進入路口右轉行駛，適為行經該
    交岔路口執行巡邏勤務之臺北市政府警察局文山第二分局員警葉正斐發覺攔停制
    止，以其有違反道路交通管理處罰條例第五十三條規定之行為掣單（北市警交大
    字第ＡＢＸ六一一Ｏ三Ｏ號）指定應到案日期（九十一年五月二十日）當場舉發
    ，並交予違規駕駛人甲○○簽收。嗣經違反道路交通管理事件行為人甲○○於應
    到案日期後提出申訴，原處分機關請舉發單位調查結果，仍認受處分人確有前揭
    違規行為，原處分機關遂於九十一年八月一日依道路交通管理處罰條例第五十三
    條及違反道路交通管理事件統一裁罰標準表規定，裁處受處分人四千五百元罰鍰
    。
三、訊據受處分人甲○○固不否認前揭車牌ＧＰＰ－八九七號重型機車係其所有，惟
    矢口否認其有違反道路交通管理處罰條例第五十三條駕車闖紅燈之行為，辯稱略
    以：伊當時人在上班，並未行經舉發地點，亦未曾為警攔查，且伊簽名會簽全名
    ，罰單上的簽名只簽一個「許」字，應不是伊簽的云云。惟查：右揭事實，業據
    證人即舉發員警葉正斐到庭結證陳稱：當時我騎車巡邏經福興路執行勤務時，發
    現異議人之機車紅燈右轉，我將她攔下後，該名女子有出示她的行、駕照，車號
    經查證亦非失竊車，且行照上的車主也是被告發之駕照上寫的當事人「甲○○」
    無誤，所以我才舉發，但駕照上之照片與該名被攔檢之女子是否為同一人，因時
    間太久，無法確定等語，而異議人雖到庭陳稱：其駕駛執照有遺失補發過等語，
    然對其機車未曾遺失乙情，亦無爭辯，而苟非當時為警攔停之違規車輛並非異議
    人所有之前揭機車（例如使用偽造之車牌），且該名違規之行為人又能同時竊取
    或持有偽造異議人之行車執照及駕駛執照等證件，否則上開異議人所陳述之情形
    ，實難以成立，而本件現場舉發員警葉正斐既已核對為其攔停之該名女子之行車
    執照與駕駛執照均屬相符後，方制單舉發，基於公務員為公法上行為具有公信力
    之原則，該行政行為當可被推定為真正，其據以依法處分之事實認定亦為正確無
    誤，且退萬步言之，縱使異議人並非於舉發時間上開車輛之駕駛人，然該名駕駛
    人如有借取異議人所有之車輛及行車執照、駕駛執照等證件使用，而為上開違規
    行為，且車輛所有人亦未告知汽機車駕駛人係何人，而導致原處分機關無法查證
    真正之駕駛人而對其舉發時，亦應認可歸責於車輛所有人，而應處以車輛所有人
    行政罰甚明。是本件受處分人甲○○對於其所有之車輛之真正駕駛人為何人既未
    能提出明確之證據，以供本院詳查，僅空言為上開所辯，自不足採信，其有違規
    行為，至堪認定。
四、綜上所述，原處分機關依道路交通管理處罰條例第五十三條及違反道路交通管理
    事件統一裁罰標準表規定，裁處受處分人四千五百元罰鍰，固非無見；惟原處分
    機關漏未依同條例第六十三條第一項第三款之規定，裁處異議人記違規點數三點
    之處分，於法尚有未合。是雖本件聲明異議雖無理由，然原處分既有上開違法之
    處，即應予撤銷，爰依道路交通管理處罰條例第五十三條、第六十三條第一項第
    三款之規定，諭知異議人甲○○汽車駕駛人，行經有燈光號誌管制之交岔路口闖
    紅燈，處罰鍰新台幣四千五百元，並記違規點數三點，如主文第二項所示。
據上論斷，應依道路交通案件處理辦法第二十條，裁定如主文。
中      華       民      國    九十一    年     十二     月    十六    日
                                      臺灣臺北地方法院交通法庭
                                          法  官  吳  佳  薇
如不服本裁定，應於裁定送達後五日內向本院提出抗告狀。
右正本與原本無異。
                                          書記官  許  博  為
中      華       民      國     九十一    年     十二     月    十六    日
